【裁判字號】    95,重訴,276
【裁判日期】    951031
【裁判案由】    清償借款
【裁判全文】
臺灣高雄地方法院民事判決             95年度重訴字第276號
原      告  交通銀行股份有限公司
法定代理人  己○○
訴訟代理人  丙○○
被      告  富盛實業股份有限公司
兼法定代理人戊○○
被      告  乙○○
被      告  丁○○
被      告  甲○○
共同訴訟代理人
            林伯祥律師
            王銘鈺律師
當事人間清償借款事件，本院於民國95年10月24日言詞辯論終結
，判決如下：
  主  文
被告富盛實業股份有限公司、戊○○、乙○○、丁○○、甲○○
應連帶給付原告新台幣壹億伍仟肆佰伍拾萬肆仟貳佰柒拾貳元，
及如附表所示之利息、違約金。
訴訟費用由被告連帶負擔。
本判決於原告以新台幣伍仟壹佰拾萬元供擔保後，得假執行。
被告如以新台幣壹億伍仟佰捌拾柒萬伍仟壹佰貳拾壹元，為原
告預供擔保，得免為假執行。
  事實及理由
一、原告起訴主張：富盛實業股份有限公司（下稱富盛公司）為
    資金週轉需要，於民國（下同）90年6 月13日邀同訴外人董
    帝盛、董王忍耐、林宗本及被告戊○○、丁○○、甲○○為
    連帶保證人向原告借款美金伍佰萬元，原約定借款期限6 個
    月（自90年5 月30日至90年11月30日），利率按原告基本放
    款利率加年息0.25% 浮動計息，每月收息1 次，如本息逾期
    在6 個月以內者按約定利率加計10% 、逾期超過6 個月部份
    按約定利率加計20% 之違約金，雙方簽有交通銀行短期擔保
    授信合約（合約編號：000-00-00000-0）可證，嗣富盛公司
    因財務困難分別於90年10月25日、91年1 月22日、92年1 月
    15日及94年5 月30日向原告申請將上列借款改列其他長期放
    款，期限約9 年5 個月（自90年5 月30日至99年10月31日）
    ，利率自94年1 月至94年12月1 年內利率按3%固定計息，按
    月計收，另原90年11月至91年10月按3%積欠記帳利息自94年
    1 月起至95年3 月共分15期，按月平均攤還。原保證人林宗
    本之保證責任改由乙○○接替、原合約保證人董帝盛及董王
    忍耐之保證責任予以解除，雙方訂有短期擔保授信增補合約
    書可證，富盛實業公司自借得上開借款後，僅償還部份本金
    ，惟利息部份自94年11月1 日起即未能依約按月繳付利息，
    截至目前為止尚積欠原告本金計153,875,121 元，及利息67
    9, 151元，及如附表所示之利息、違約金。富盛實業公司既
    未能依約繳付利息，有違短期擔保授信合約第15條之規定，
    經原告於95年3 月9 日以郵局存證信函宣告上開借款視為全
    部到期，被告戊○○、丁○○、甲○○及乙○○既為借款之
    連帶保證人，依所立短期擔保授信合約第27條、28條之規定
    ，若被告富盛公司不履行合約所負之債務時，連帶保證人願
    放棄先訴抗辯權，立即連帶負責清償，因此對本件債務依法
    自應負連帶清償之責，求為判決除擔保金額外，如主文所示
    。
二、被告則以：本件原告起訴請求被告連帶給付分別為本金153,
    875,121 元整、利息629,151 元及如起訴狀所載附表一所示
    之利息及違約金等。按被告富盛公司確有與原告訂立系爭短
    期擔保授信合約即向原告申請將該借款改列其他長期放款，
    惟茲據富盛公司均依約償還本金及利息，目前實欠原告者應
    未有上述金額之多，原告之計算恐有違誤，由於多數還款資
    料均為原告持有，應先命原告提出該些資料並與被告富盛公
    司結算欠款總額，始為允當。又富盛公司針對其與各銀行間
    之債權債務關係，已於93年12月9 日與其所有債權銀行團達
    成協議，有訴外人彰化銀行高雄分行93年12月10日函附件會
    議記錄可憑。原告主張被告富盛公司未依約攤還本金利息，
    喪失期限利益應視為債權全部到期，為富盛公司否認，原告
    應另提證據以茲證明：本次協議本案原告即交通銀行股份有
    限公司亦有出席並有與會代表之簽名，即證一所附之簽到表
    中「交通銀行高雄分行」。依該決議，主債務人富盛公司應
    攤還之本金可順延至96年12月31日；又依「中華民國銀行公
    會會員自律性債權債務協商及制約機制」中第一條第三項規
    定：「企業申請協議清償案件，... 若經評估認尚具經營價
    值，其償債計畫尚屬可行且未來有還款能力者，各債權金融
    機構應依協商內容，採一致性步驟辦理。」且此機制有效期
    限嗣經延長至93年底對於雙方於93年12月9 日成立之協商決
    議自有其適用。蓋原告身為銀行公會之一員，自應受其自律
    規約之拘束，且原告既派員參與該次協調會議並同意該會議
    結論，其行使債權自應受該協調決議所拘束。惟原告竟於前
    述協商之寬限期限尚未屆滿之日前，即行向被告催討本金，
    且不與其他銀行債權人採取相同步驟，立即私擅對被告富盛
    公司及相關連帶保證人即本案其他被告等實施假扣押等保全
    程序，致令被告富盛公司營運立現困境，而無法對各債權銀
    行依約清償。且本案被告富盛公司於93年12月9 日與債權銀
    行就「申請暫緩攤還本金及掛帳利息延長繳納期限」等事宜
    ，確已達成協議，故自協議成立時起已生緩期清償效力，不
    須再與債權銀行另行簽訂協議等語置辯，求為判決原告之訴
    駁回，如受不利判決，願供擔保請免假執行。
三、原告主張之事實，業據其提出本金、利息、違約金明細表、
    短期擔保授信合約書、短期擔保授信增補合約書、郵局存證
    信函為證，而被告對於本金、利息不爭執，僅請求違約金能
    酌減置辯，惟查：本件債務屢經協商、催告，而債務人均未
    按期履行，原告依短期擔保授信合約書第11條約定請求違約
    金尚無不合，從而原告本於消費借貸及連帶債務法律關係，
    請求被告等連帶清償借款、利息、違約金洵屬正當，應予准
    許。
四、假執行部分：兩造均陳明願供請准、免為假執行，核無不合
    ，爰分別酌定相當擔保額，併准許之。
五、兩造其餘攻擊方法均不影響本案之判決，因之不予一一論述
    。
六、結論：本件原告之訴為有理由，依民事訴訟法第85條第2 項
    、第390 條第2 項、第392 條第2 項，判決如主文。
中    華    民    國    95    年    10    月    31    日
                  民事第六庭  法  官  廖正雄
以上正本係照原本作成。
如不服本判決，應於送達後20日內，向本院提出上訴狀並表明上
訴理由，如於本判決宣示後送達前提起上訴者，應於判決送達後
10日內補提上訴理由書（須附繕本）。
中    華    民    國    95    年    10    月    31    日
                              書記官  許雅惠
借款本金、利息、違約金明細表    富盛實業股份有限公司
附表
┌──────┬────────────────────┐
│金額(新台幣)│壹億伍仟佰捌拾柒萬伍仟壹佰貳拾壹元整  │
├──────┼────────────────────┤
│利息起算日  │自94年11月1日起至清償日止               │
├──────┼────────────────────┤
│利      息  │按年息8.865%計算之利息                  │
├──────┼────────────────────┤
│違  約  金  │本金部份：                              │
│            │自94年11月1 日起逾期在6 個月以內部份，按│
│            │上開約定利率之10% ，逾期超過6 個月部份，│
│            │按上開約定利率之20%，計付違約金。       │
│            │利息部份：                              │
│            │自94年11月1 日起逾期在6 個月以內部份，按│
│            │上開約定利率之10% ，逾期超過6 個月部份，│
│            │按上開約定利率之20%計付違約金。         │
└──────┴────────────────────┘


司法院資訊處製作；財團法人民間司法改革基金會備份。
